【裁判字號】    99,簡上,44
【裁判日期】    990428
【裁判案由】    給付搬遷費等
【裁判全文】
臺灣臺北地方法院民事判決              99年度簡上字第44號
上  訴  人  甲○○
訴訟代理人  劉紹猷律師
被上訴人    乙○○（原名許明權）
            丁○○
            丙○○
上列當事人間請求給付搬遷費等事件，上訴人對於中華民國98年
11月30日本院新店簡易庭98年度店簡字第1456號第一審判決提起
上訴，本院於99年4月7日言詞辯論終結，判決如下：
    主  文
上訴駁回。
第二審訴訟費用由上訴人負擔。
    事實及理由
壹、程序方面：
一、按提起上訴者須具有上訴利益，即須受原審敗訴判決者始得
    上訴，若原判決全部勝訴即欠缺上訴利益，若欠缺上訴利益
    ，上訴即屬不合法。經查，上訴人於原審請求被上訴人連帶
    給付新臺幣（下同）15萬7940元，及自起訴狀繕本送達之翌
    日起至清償日止，按年息5％計算之利息，經原審判決命被
    上訴人乙○○（原名許明權）應如數給付上訴人上開金額，
    並駁回上訴人請求被上訴人丁○○、丙○○連帶給付部分，
    則上訴人請求被上訴人乙○○給付部分，既獲勝訴判決，該
    部分即欠缺上訴利益，是以，上訴人仍對被上訴人乙○○提
    起上訴，自屬不合法，應予駁回。
二、次按在第二審為訴之變更或追加，非經他造同意，不得為之
    ，但請求之基礎事實同一者，不在此限，民事訴訟法第436
    條之1第3項準用同法第446條第1項前段、第255條第1項第2
    款定有明文。本件上訴人於原審起訴主張依委任關係請求被
    上訴人丁○○、丙○○連帶給付15萬7940元，嗣於本院審理
    時，追加依侵權行為之法律關係，請求其2人連帶給付15 萬
    7940元，經核上訴人請求之基礎事實，均係其2人於租賃關
    係終止後，繼續使用上訴人所有門牌號碼臺北市○○○路○
    段83巷5號8樓第24室房屋（下稱系爭房屋），致上訴人支出
    搬遷處理費用15萬7943元之事實，而上訴人為訴之追加前後
    ，所援引之訴訟資料大致相同，揆諸前開規定，尚無不合，
    應予准許。
三、本件被上訴人經合法通知，均未於言詞辯論期日到場，核無
    民事訴訟法第386條所列各款情形，爰依上訴人之聲請，由
    其一造辯論而為判決。
貳、實體方面：
一、上訴人起訴主張：上訴人所有之系爭房屋前曾出租予被上訴
    人乙○○，嗣因被上訴人乙○○積欠房租達2期以上而起訴
    請求遷讓房屋，經鈞院以97年度店簡字第2353號成立和解，
    雙方約定於民國98年2月28日前應騰空遷讓返還系爭房屋在
    案，惟期限屆滿後，被上訴人乙○○與其同居人即被上訴人
    丁○○及女兒即被上訴人丙○○竟仍繼續使用系爭房屋，雖
    經上訴人聲請鈞院予以強制執行，被上訴人仍置之不理，經
    鈞院民事執行處准上訴人依上開和解筆錄之約定自行處理收
    回，並一再通知由被上訴人自行搬遷，被上訴人仍置之不理
    ，而因被上訴人於系爭房屋內放置各路神佛雕刻40餘尊，經
    上訴人向臺北市政府請示處理方法後，始交由道教協會寺廟
    收存並支付遷移化解祭祀費用，延至98年5月23日始徵工搬
    遷，上訴人因而支出處理費用合計15萬7943元（含搬遷費用
    13 萬1143元、管理費、打蠟及清理化糞池分攤金共2萬6800
    元），爰依委任、侵權行為之法律關係請求被上訴人連帶給
    付上訴人其中15萬7940元，及自起訴狀繕本送達之翌日起至
    清償日止，按年息5％計算之利息等語。
二、被上訴人丁○○、丙○○經合法通知，均未於言詞辯論期日
    到場，被上訴人丙○○復未提出書狀作何聲明或陳述，被上
    訴人丁○○則於準備程序到庭陳述略謂：系爭房屋為被上訴
    人乙○○所承租，被上訴人丁○○、丙○○並非承租人，被
    上訴人丙○○當初僅係暫住而已，被上訴人丁○○與乙○○
    已離婚10幾年，並未住在系爭房屋，房屋內的東西非其所有
    等語。
三、原審為上訴人部分敗訴之判決，上訴人就其敗訴部分聲明不
    服，提起本件上訴，並聲明：(一)原判決不利於上訴人部分廢
    棄；(二)被上訴人丁○○、丙○○應連帶給付上訴人15萬7940
    元，及自98年8月11日起至清償日止，按年息5％計算之利息
    。被上訴人丁○○則聲明：上訴駁回。
四、兩造不爭執之事項：
  （一）上訴人所有之系爭房屋前曾出租予被上訴人乙○○，因
        被上訴人乙○○積欠房租達2期以上，經上訴人訴請被
        上訴人乙○○、丁○○遷讓房屋（案號：本院97年度店
        簡字第2353號），嗣雙方協議達成訴訟上和解，約定被
        上訴人乙○○應於98年2月28日前遷讓返還系爭房屋予
        上訴人，如逾期未騰空返還，屋內遺留物同意由上訴人
        以廢棄物處理。
  （二）系爭房屋於上開約定期限屆滿後，仍放置佛像40餘尊及
        如保管物品清單（見本院卷第12頁）所列之衣服、書本
        、雜物等物品，經上訴人聲請強制執行，於98年5月24
        日由上訴人依本院民事執行處98年4月27日北院隆98司
        執木字第18788號函自行收回房屋。
五、本件之爭點為：
  （一）被上訴人丁○○、丙○○是否無權占有系爭房屋？
  （二）上訴人依委任或侵權行為法律關係請求其2人連帶給付
        搬遷費用15萬7940元及法定遲延利息，有無理由？
六、得心證之理由：
  （一）被上訴人丁○○、丙○○是否無權占有系爭房屋？
      1.按當事人主張有利於己之事實，就其事實負有舉證之責
        ，民事訴訟法第277條前段定有明文。又侵權行為之被
        害人應就行為人因故意或過失，不法侵害其權利之事實
        負舉證責任（最高法院70年度臺上字第2550號判決意旨
        參照）。本件上訴人主張被上訴人丁○○於租賃契約終
        止後，仍繼續占用系爭房屋乙節，既為被上訴人丁○○
        所否認，依前開說明，自應由上訴人先就被上訴人丁○○無權占有系爭房屋之事實負舉證責任。
      2.經查，依上訴人所提和解筆錄、租賃契約、繳交執行費
        收據、清運佛像收據、水電費繳費收據、修補壁紙收據
        、修補冷氣機收據、修補電燈收據、瓦斯費繳費收據及
        積欠管理費通知等證據（見原審卷第4、8至21、53至55
        頁），僅能證明被上訴人乙○○向上訴人承租系爭房屋
        ，因被上訴人乙○○積欠房租達2期以上，經上訴人訴
        請被上訴人乙○○、丁○○遷讓房屋，嗣雙方協議達成
        訴訟上和解，約定被上訴人乙○○應於98年2月28日前
        遷讓返還系爭房屋予上訴人，惟被上訴人乙○○逾期未
        騰空返還系爭房屋，上訴人依約自行處理屋內遺留物，
        因而支出處理費用15萬7943元之事實，尚不能證明被上
        訴人丁○○於租賃關係終止後，有何繼續占用系爭房屋
        之行為。
      3.又依上訴人所提保管物品清單之記載（見本院卷第12頁
        ），上訴人自行處理系爭房屋內之遺留物包括黑塑膠袋
        48袋（內容不明）、床頭音響、舊彈簧床、床頭櫃、鐵
        書架、舊小型冰箱、辦公桌、影印機、電視、列表機、
        電腦螢幕、木質書櫃、木質神桌、洗衣機、烤箱、電鍋
        等，性質上非屬女性專屬用品，尚無法證明為被上訴人
        丁○○所有之物品，參以被上訴人乙○○、丁○○業於
        88年3月31日離婚，被上訴人乙○○於97年3月1日向上
        訴人承租系爭房屋時，其2人並無婚姻關係，且上訴人
        於另案遷讓房屋事件（案號：本院97年度店簡字第2353
        號），雖將被上訴人乙○○、丁○○列為被告，被上訴
        人丁○○復為被上訴人乙○○之訴訟代理人，然雙方達
        成訴訟上和解之內容為：「一被告乙○○願於98年2月
        28日前，將坐落臺北市○○○路○段83巷5號8樓之24房
        屋騰空遷讓返還原告（即上訴人），被告乙○○同意如
        逾期未騰空返還前開房屋，屋內的遺留物由原告以廢棄
        物處理，絕無異議。二被告乙○○願給付原告租金16萬
        8000元。三兩造其餘請求拋棄」（見本院卷第33頁），
        並未約定被上訴人丁○○之給付義務，足見上訴人業已
        拋棄對被上訴人丁○○之請求，是上訴人依委任關係向
        被上訴人丁○○有所請求部分，洵屬無據，又上訴人既
        無法舉證證明被上訴人丁○○有何實際占用系爭房屋之
        事實，其徒以被上訴人乙○○、丁○○曾為夫妻關係，
        及被上訴人丁○○於另案遷讓房屋事件受被上訴人乙○○之委任簽訂和解筆錄，即謂被上訴人丁○○應負委任
        及共同侵權行為責任云云，自不足採。
      4.次按質權人、承租人、受寄人或基於其他類似之法律關
        係，對於他人之物為占有者，該他人為間接占有人；受
        僱人、學徒或基於其他類似之關係，受他人之指示，而
        對於物有管領之力者，僅該他人為占有人，民法第941
        條及942 條分別定有明文。又所謂輔助占有人，重在其
        對物之管領，係受他人之指示，至是否受他人之指示，
        仍應自其內部關係觀之，所謂內部關係，即民法第942
        條所指受僱人、學徒或其他類似關係（最高法院65年臺
        抗字第163號判例意旨參照）。經查，被上訴人乙○○
        為承租人，而為系爭房屋之直接占有人，被上訴人丙○○為被上訴人乙○○之女，其於租賃關係存續期間雖甫
        成年（77年3月11日生），然尚未結婚成家獨立生活，
        縱其跟隨被上訴人乙○○同住於系爭房屋內，依其2人
        內部關係觀之，亦應認定被上訴人丙○○使用系爭房屋
        係受被上訴人乙○○之指示，而為占有輔助人，並非占
        有人，上訴人一併請求被上訴人丙○○負委任及侵權行
        為損害賠償責任，尚屬無據。
  （二）上訴人依委任或侵權行為法律關係請求其2人連帶給付
        搬遷費用15萬7940元及法定遲延利息，有無理由？
      1.按因故意或過失不法侵害他人之權利者，負損害賠償責
        任，民法第184條第1項前段定有明文，是侵權行為所發
        生之損害賠償請求權，以有故意或過失不法侵害他人之
        權利為其成立要件。又損害賠償之債，以有損害之發生
        及有責任原因之事實，並二者之間，有相當因果關係為
        成立要件，原告所主張損害賠償之債，如不合於此項成
        立要件者，即難謂有損害賠償請求權存在（最高法院48
        年臺上字第481號判例意旨參照）。
      2.經查，上訴人既無法舉證證明其與被上訴人丁○○、丙○○間有何委任關係，及被上訴人丁○○於租賃關係終
        止後有何繼續使用系爭房屋之事實，且被上訴人丙○○
        僅為被上訴人乙○○之占有輔助人，已如前述，則上訴
        人以被上訴人丁○○、丙○○之無權占有、使用系爭房
        屋，致其受有損害為由，依委任及侵權行為法律關係，
        請求其2人連帶給付搬遷費15萬7940元及法定遲延利息
        ，即屬無據，不應准許。
七、綜上所述，上訴人不能證明被上訴人丁○○無權占有系爭房
    屋之事實，而被上訴人丙○○僅為被上訴人乙○○之占有輔
    助人，則上訴人本於委任及侵權行為之法律關係，請求被上
    訴人丁○○、丙○○連帶給付上訴人15萬7940元，及自起訴
    狀繕本送達之翌日起至清償日止，按年息5％計算之利息，
    洵屬無據，應予駁回。原審就此部分為上訴人敗訴之判決，
    並無不合，上訴意旨指摘原判決不當，求予廢棄改判，為無
    理由，應予駁回。
八、本件事證已臻明確，兩造其餘攻擊防禦方法及舉證，核與判
    決結果無影響，爰不予一一論列，附此敘明。
九、據上論結，本件上訴為無理由，依民事訴訟法第436條之1第
    3項、第449條第1項、第78條，判決如主文。
中    華    民    國    99    年    4     月    28    日
                  民事第二庭    審判長法官  張松鈞
                                      法官  李家慧
                                      法官  鍾素鳳
以上正本係照原本作成。
本判決不得上訴。
中    華    民    國    99    年    4     月    30    日
                                    書記官  林玗倩

司法院資訊處製作；財團法人民間司法改革基金會備份。
